臺灣屏東地方法院刑事判決　　　　　　　 95年度訴字第884號
公　訴　人　臺灣屏東地方法院檢察署檢察官
被　　　告　丙○○
　　　　　　　　　　　號6樓
指定辯護人　本院公設辯護人甲○○
上列被告因違反槍砲彈藥刀械管制條例案件，經檢察官提起公訴
（95年度偵字第2549號），本院判決如下：
    主  文
丙○○未經許可，持有空氣槍，處有期徒刑壹年拾月，併科罰金
新臺幣貳拾萬元，罰金如易服勞役，以新臺幣壹仟元折算壹日。
扣案仿半自動手槍外型製造之非制式空氣槍壹支（槍枝管制編號
：高鑑0000000000號）、二氧化碳瓦斯鋼瓶貳瓶及鋼
珠拾粒沒收；又行使變造特許證，足以生損害於公眾及他人，處
有期徒刑肆月，減為有期徒刑貳月；應執行有期徒刑貳年，併科
罰金新臺幣貳拾萬元，罰金如易服勞役，以新臺幣壹仟元折算壹
日。緩刑伍年，緩刑期間付保護管束。扣案仿半自動手槍外型製
造之非制式空氣槍壹支（槍枝管制編號：高鑑00000000
00號）、二氧化碳瓦斯鋼瓶貳瓶及鋼珠拾粒沒收。
    事  實
一、丙○○因罹於情緒障礙，致其辨識行為違法或依其辨識而行
    為之能力顯著減低而為下列行為：
  (一)民國95年2 月初某日，明知空氣槍為違禁物，未經許可，不
    得持有，仍基於持有空氣槍之犯意，在臺北市大安區○○○
    路○ 段193 巷16弄7 號6 樓住處內，經電腦網路連繫，以新
    臺幣4,000 元代價向綽號「阿文」之不詳姓名成年男子購得
    仿半自動手槍外型製造，並具有殺傷力之非制式空氣槍1 支
    （槍枝管制編號：高鑑0000000000號）、可供該槍發射動力
    之二氧化碳瓦斯鋼瓶2 瓶及鋼珠10粒，旋置於其位在屏東市
    ○○○街64號8 樓之2 居所內而持有之。
  (二)又其為防平日騎車違規而為警舉發，另基於變造並行使變造
    特種文書之犯意，於95年2 月中旬某日，以黏貼膠布遮掩部
    分字體之方式，將其所有之車牌號碼「GM8-948 」號重型機
    車附掛車牌變造為「GH8-918 」號，旋隨其日常往來騎駛出
    示於屏東縣市○○道路而行使之，足以生損害於公路監理、
    警察機關對於車輛管理及公共交通秩序管理之正確性，及遭
    仿冒之上開車號機車所有人與使用人。嗣於96年4 月18日凌
    晨3 時40分許，丙○○持前開空氣槍、鋼瓶、鋼珠並駕駛掛
    有上開經變造車牌之機車，行經屏東市○○路、自由路口時
    ，因有未戴安全帽之違規情事而為警攔檢一併查獲，扣得上
    開空氣槍1 支、瓦斯鋼瓶2 瓶及鋼珠10顆等物。
二、案經屏東縣警察局屏東分局報告臺灣屏東地方法院檢察署檢
    察官偵查起訴。
    理  由
一、證據審查部分：
  (一)按被告以外之人（含證人、鑑定人、告訴人、被害人、共同
    被告等）於審判外之陳述雖不符刑事訴訟法第159 條之1 至
    之4 等4 條之規定，而經當事人於審判程序同意作為證據，
    法院審酌該言詞陳述或書面陳述作成時之情況，認為適當者
    ，亦得為證據，刑事訴訟法第159 條之5 第1 項定有明文。
  (二)本件公訴意旨據為起訴事實依據之高雄縣政府警察局槍彈鑑
    定書，固為鑑定人於審判外所為之鑑定意見，然經被告丙○
    ○及指定辯護人於本院審理時，明示不爭執其證據能力，同
    意作為證據，本院審酌其製作係經國家公務員考選任用程序
    、受有槍、彈鑑定專業訓練而奉派任職之專責機關公務人員
    ，依法定及科學鑑定流程所為，既非本件查獲單位，亦無其
    他利害關係，其附卷程序並循一般正常公文流程取得，虛偽
    、錯置之可能性極微等情，認為以具備證據能力為適當。
  (三)又卷附財團法人臺灣省私立高雄仁愛之家附設慈惠醫院函附
    被告丙○○之病歷1 份，除亦經被告丙○○及指定辯護人於
    本院審理時，明示不爭執其證據能力，同意作為證據，本院
    審酌其性質為從事醫療業務之醫師在日常執行業務所在之醫
    院內，因執行一般日常業務，且未期日後將因案呈報於法院
    之情形下，本於親見而就其個人無利害關係事項記載專業判
    斷及意見之紀錄文書，不當製作之可能性極低，應認為有證
    據能力。
二、前揭犯罪事實，業據被告丙○○於本院審理時自白不諱，並
    有扣案空氣槍1 支（槍枝管制編號：高鑑0000000000號）、
    瓦斯鋼瓶2 瓶、鋼珠10粒，及採證照片6 幀在卷可稽。上開
    扣案物經高雄縣政府警察局鑑定結果，槍枝部分係仿半自動
    手槍外型製造之非制式空氣槍枝，以小型二氧化碳鋼瓶內氣
    體為發射動力，可發射直徑約4.5mm 彈丸，經實際試射，測
    得鋼珠（直徑約4.5mm 、重0.37公克）之發射速度分別為13
    9 、139 、138 公尺／秒，計算其動能分別為3.57、3.57、
    3.52焦耳，單位面積動能分別為22.47 、22.47 、22.15 焦
    耳／平方公分，已逾足以穿入人體皮肉層，即單位面積動能
    20焦耳／平方公分而供判定具傷殺力之基準；瓦斯鋼瓶部分
    ，係小型二氧化碳高壓氣體鋼瓶，可供上開槍枝使用；鋼珠
    部分，則係市售小鋼珠，每粒直徑約4.5mm ，重約0.37公克
    ，有該局95年5 月4 日高縣警鑑字第0950088306號槍彈鑑定
    書附卷可按。另依前開查獲採證照片所示，被告丙○○所有
    上開機車於前揭時地為警查獲時，其附掛之車號「GM8-948
    」車牌所示英文字母「M 」及數字「4 」部分，確經以白色
    膠布局部遮掩而足使人各誤認為英文字母「H 」及數字「1
    」，致與「GH8-918 」號車牌混淆，被告丙○○自白持有槍
    枝及變造車牌犯行，堪認與事實相符。本件被告犯罪事證已
    臻明確，應依法論科。
三、按空氣槍，乃槍砲彈藥刀械管制條例第4 條第1 項第1 款規
    定之槍枝，非經中央主管機關許可，不得持有，同條例第5
    條定有明文；又汽車牌照為公路監理機關所發給，固具有公
    文書之性質，惟依道路交通安全規則第8 條第1 項規定意旨
    ，僅為行車之許可憑證，自屬於刑法第212 條所列特許證之
    一種（最高法院63年台上字第1550號判例意旨參照）。核被
    告丙○○前揭時地持有上開槍枝之行為，係犯違反槍砲彈藥
    刀械管制條例第8 條第4 項未經許可，持有空氣槍罪；其以
    膠布遮掩部分字體方式變造車牌後，並持以行使之行為，係
    犯刑法第216 條之行使同法第212 條變造特種文書罪，惟變
    造之低度行為應為行使之高度行為所吸收，不另論罪。今按
    未經許可持有槍枝，其持有之繼續，為行為之繼續，亦即一
    經持有槍枝則罪已成立，但其完結須繼續至持有行為終了時
    為止（最高法院88年臺上字第7012號、90年臺上字第4773號
    判決意旨參照）；又被告丙○○前揭以變造之車牌附掛於使
    用中機車上，持續向不特定得以見聞之人出示行使，應認為
    1 行使行為之延續。被告丙○○所犯上開持有槍枝罪法定刑
    關於併科罰金部分，及所犯行使變造特種文書罪適用法定刑
    ，關於罰金部分所應適用刑法第33條第5 款規定之計算方式
    ，固經94年2 月2 日修正公布，並於被告上開2 犯罪行為成
    立後，自95年7 月1 日起施行，然其上開2 行為之完結既須
    繼續至持有或行使行為終了，於行為繼續中，縱法律有變更
    ，均無行為後法律變更而須比較新舊法之可言。被告丙○○
    所犯前開2 罪，犯意各別，行為互殊，所犯構成要件有異，
    應成立數罪而分論併罰之。另被告丙○○本件犯罪時之精神
    狀態，經本院囑託財團法人臺灣省私立高雄仁愛之家附設慈
    惠醫院鑑定結果，認其犯案當時精神狀態係因有情緒障礙（
    犯案前已多次在該院門診治療），受情緒不穩定而犯案；並
    推估犯案當時應受情緒障礙導致判斷力及思考力偏差而降低
    其行為之辨識能力等情，有該院96年7 月30日96附慈精字第
    0962 148號函附精神鑑定書在卷可按，併依刑法第19條第2
    項規定，就所犯2 罪均減輕其刑。
四、爰審酌被告丙○○之年齡、品行、智識能力、犯罪動機、手
    段、情節、犯罪對法益所生侵害之程度，其為71年8 月15日
    出生、受有專科肄業教育程度、現尚在學之人，有警詢年籍
    資料在卷可參，本件犯罪時年23歲，無犯罪經法院判刑確定
    之紀錄，本件因疑心將受人所害而持槍，及為逃避警方舉發
    違規而變造並行使變造車牌之動機，所持槍枝及行使變造特
    種文書之種類，查獲前深夜持槍並駕駛附掛變造車牌機車在
    外遊蕩之情狀，對於社會治安及公共秩序所生現時侵害與隱
    存之危險性，及其自行提出本件犯罪前經就讀學校頒發表揚
    在校操行表現文件所示，與其自承實際在外違規行車，竟須
    藉變造車牌以逃避舉發之矛盾情事，又本件犯罪經查獲後，
    均能坦認犯行，犯後態度尚可等一切情狀，就所犯2 罪各量
    處如主文所示之刑。
五、本件被告犯罪時間均在96年4 月24日以前，所犯刑法第216
    條行使同法第212 條變造之文書罪部分並經諭知未逾1 年6
    月之有期徒刑，合於減刑條件，爰依中華民國96年罪犯減刑
    條例第2 條第1 項第3 款之規定，減其刑期2 分之1 ，並與
    依法不予減刑之持有槍枝罪所處之刑部分，合併定應執行之
    刑。
六、又被告丙○○前未曾因故意犯罪受有期徒刑以上刑之宣告，
    已如前述，依前引鑑定報告除認其犯案當時精神狀態係因有
    情緒障礙，犯案當時應受情緒障礙導致判斷力及思考力偏差
    而降低其行為之辨識能力外，並敘明因其生長於雙親長期分
    居之家庭，自小受隔代教養，成長過程與發育無異常現象，
    目前就讀科技大學，高中以前在校成績表現佳，其後因不想
    念書而變差，且多次結夥打架遭記過處分，並陸續更換四所
    學校，94年間與女友分手後，陸續情緒低落，有自殺想法，
    同（94）年9 月在鑑定人醫院門診治療，有喝酒行為但無毒
    品使用，無前科，整體而言，精神上有情感性精神病及易與
    他人衝突之人格特質等情，足徵被告丙○○前揭犯行與其精
    神、情緒等受後天環境影響之心性特質有重要關係，前開鑑
    定報告就被告丙○○長期精神情緒障礙與行為衝動控制差等
    狀況所生交互影響，建議宜在醫療機構接受持續性監護與治
    療，以防造成違反社會規範之行為問題，固屬卓見，惟依同
    一鑑定報告文末，既敘明其現無明顯精神症狀，文中並指出
    其母對之甚為寵愛，前經師長建議後，亦已知求助專業醫療
    ，並陸續自94年9 月起，共計7 次帶同被告求診於鑑定人，
    嗣因被告丙○○擔心親友發現將有損其母名聲而不敢回診等
    情，足徵其自己及家人均明悉求助於醫療專業等情狀，與一
    般因無知或排拒醫療而須藉強制力介入之個案，尚屬有間，
    經本件偵審程序及刑之宣告，猶應知其輕重而勉力貫徹，並
    求能繼續其學業等考量，衡量手段與目的之關係，苟能酌予
    適當公權力以督促、追蹤而令其自發性持續配合完成治療，
    並能兼顧生活、學業，不致與社會脫節，容非無可觀察、期
    待之餘地，爰不為付監護處分之諭知，而宣告緩刑5 年，緩
    刑期間併付保護管束，以觀後效。
七、扣案仿半自動手槍外型製造，可發射小型鋼珠之非制式空氣
    槍枝1 支，為依法不得持有之違禁物，應依刑法第38條第1
    項第1 款規定為沒收之諭知。又扣案二氧化碳瓦斯鋼瓶2 瓶
    及鋼珠10粒，均係被告所有，且係供前述空氣槍擊發以造成
    殺傷力之物，屬供犯罪所用之物，併依刑法第38條第1 項第
    2 款宣告沒收。又被告丙○○前開就原監理機關核發車牌，
    以膠布黏貼其上而不破壞其物原客觀存在狀態方式變造之車
    牌，其變造部分即膠布黏貼遮掩處既經承辦警員於查獲採證
    時除去而滅失，並已還原為原車牌應有之狀態（詳卷附採證
    照片），爰無庸為沒收之諭知，附此敘明。
據上論斷，依刑事訴訟法第299 條第1 項前段，槍砲彈藥刀械管
制條例第8 條第4 項，刑法第11條前段、第216 條、第51條第5
款、第7 款、第74條第1 項、第93條、第38條第1 項第1 款、第
2 款，刑法施行法第1 條之1 ，中華民國96年罪犯減刑條例第2
條第1 項第3 款、第7 條、第11條，判決如主文。
本案經檢察官乙○○到庭執行職務
中　　華　　民　　國　　96　　年　　9 　　月　　21　　日
            刑事第二庭    　審判長法　官　黃國永
                                  法　官　蘇碧珠
                                  法　官　陳松檀
以上正本證明與原本無異。
如不服本判決應於收受本判決送達後10日內向本院提出上訴書狀
，其未敘述上訴理由者，並得於提起上訴後10日內向本院補提理
由書狀（均須按他造當事人之人數附繕本）「切勿逕送上級法院
」
中　　華　　民　　國　　96　　年　　9 　　月　　21　　日
                                  書記官  林祥玉
附錄本案論罪科刑法條全文：
槍砲彈藥刀械管制條例第8條
未經許可，製造、販賣或運輸鋼筆槍、瓦斯槍、麻醉槍、獵槍、
空氣槍或第4 條第1 項第1 款所定其他可發射金屬或子彈具有殺
傷力之各式槍砲者，處無期徒刑或5 年以上有期徒刑，併科新臺
幣1 千萬元以下罰金。
未經許可，轉讓、出租或出借前項所列槍枝者，處5 年以上有期
徒刑，併科新臺幣1 千萬元以下罰金。
意圖供自己或他人犯罪之用，而犯前二項之罪者，處無期徒刑或
7 年以上有期徒刑，併科新臺幣1 千萬元以下罰金。
未經許可，持有、寄藏或意圖販賣而陳列第1 項所列槍枝者，處
3 年以上10年以下有期徒刑，併科新臺幣700 萬元以下罰金。
第1 項至第3 項之未遂犯罰之。
中華民國刑法第216條
行使第210 條至第215 條之文書者，依偽造、變造文書或登載不
實事項或使登載不實事項之規定處斷。
中華民國刑法第212條
偽造、變造護照、旅券、免許證、特許證及關於品行、能力服務
或其他相類之證書、介紹書，足以生損害於公眾或他人者，處1
年以下有期徒刑、拘役或3 百元以下罰金。
